【裁判字號】    89,家上,121
【裁判日期】    900327
【裁判案由】    離婚
【裁判全文】
臺灣高等法院臺中分院民事判決  八十九年度家上字第一二一號
      上訴人    乙○○
      被上訴人  甲○○
                            （現於臺灣臺南監獄執行中）
右當事人間請求離婚事件，上訴人對於中華民國八十九年五月二十六日臺灣臺中地方
法院八十九年度婚字第四三○號第一審判決提起上訴，本院判決如左：
      主      文
准許兩造離婚。
第二審訴訟費用由被上訴人負擔。
      事實及理由
一、按離婚之訴得於第二審言詞辯論終結前，為訴之變更，民事訴訟法第五百七十二
    條第一項定有明文。查上訴人於原審依民法第一千零五十二條第一項第十款之規
    定訴請裁判離婚，嗣於本院變更訴訟標的即依民法第一千零五十二條第二項規定
    訴請裁判離婚，揆諸首開說明，應准許上訴人為本件訴之變更，合先敘明。
二、上訴人起訴主張：兩造雖於民國（下同）七十七年十二月十六日結婚，然被上訴
    人婚後經常外出甚少回家，嗣被上訴人犯擄人勒贖罪，自七十九年即被羈押，經
    法院判處無期徒刑確定，現於臺灣臺南監獄執行中，是兩造事實上業有十年未互
    為履行夫妻扶養及同居義務，且二造已因十年未共同生活，已無感情存在，自不
    宜續以有名無實之婚姻拘束伊，爰依民法第一千零五十二條第二項之規定，訴請
    裁判離婚。被上訴人則以：兩造業於八十八年九月廿一日協議離婚，僅因伊犯有
    擄人勒贖罪確定在監獄執行，致未能協同上訴人辦理登記等語，資為抗辯。
三、本件上訴人主張之右揭事實，業據其提出結婚證書乙紙附卷可憑（參見臺灣屏東
    地方法院八十八年度家調字第五六七號兩造離婚事件卷宗第九頁），並有移送原
    審管轄前之臺南地方法院八十九年度婚字第一四三號裁定及被上訴人刑案資料查
    註記錄表乙紙附卷可稽（參見該院卷第五頁及臺灣屏東地方法院上開卷宗第十一
    頁），復為被上訴人所不爭，自堪信為真實。
四、按民法親屬編修正時，於第一○五二條增列第二項，以難以維持婚姻之重大事由
    為離婚原因，其立法本旨乃以第一項各款所列舉之離婚原因，過於嚴格，故增列
    第二項，即其事由雖不具備第一項所列各款之要件，祇須按其事由之情節，在客
    觀上確實難以維持婚姻共同生活者，亦在得請求裁判離婚之列（最高法院七六年
    台上字第一六五二號裁判要旨參照）。又婚姻是否難以維持，應斟酌破壞夫妻共
    同生活之具體情事，是否客觀上達於動搖夫妻之共同生活，致夫妻已喪失維持婚
    姻之意欲以為斷。從而，「婚姻關係已生破裂」之事實，自不失為此處所謂「難
    以維持婚姻之重大事由」。茲兩造分居已達十年之久，不曾共營夫妻婚姻生活；
    又被上訴人犯擄人勒贖罪，自七十九年即被羈押，經法院判處無期徒刑確定，現
    仍在臺灣臺南監獄執行中，並同意上訴人訴請裁判離婚之請求（參見本院卷第七
    七頁反面），且稱兩造業於八十八年九月廿一日即協議離婚，僅因被上訴人犯有
    擄人勒贖罪確定在監獄執行，致未能協同上訴人辦理登記等語。顯見上訴人並無
    繼續維持婚姻之意願，被上訴人亦同意離婚，二造均已無感情存在並喪失維持婚
    姻之意欲，難以復合，客觀上夫妻誠摯互愛之基礎業已動搖，自不宜續以婚姻拘
    束兩造，堪認本件兩造間確有難以維持婚姻之重大事由存在，而難以繼續彼此之
    共同婚姻生活無疑。是上訴人據此認為有難以維持婚姻之重大事由存在，請求判
    准離婚為有理由，應予准許。
五、二造其餘攻擊防禦方法，經審酌後，核與判決結果均不生影響，爰不一一論述，
    併此敘明。
六、綜上所述，本件上訴人主張二造間有上述難以維持婚姻之重大事由存在，核屬有
    據，且被上訴人亦同意上訴人裁判離婚之請求，是上訴人訴請裁判離婚，應予准
    許。原審為上訴人敗訴之判決，固非無見，惟上訴人上訴本院已變更訴訟標的為
    以有重大事由難以維持婚姻為由訴請離婚，原起訴之訴訟標的以夫妻一方被判處
    三年以上有期徒刑為由訴請離婚已不再主張，視為撤回原訴訟標的之訴，從而本
    院即無庸就原審判決為有無不當應否廢棄之審判，而專就上訴人變更之訴為審判
    ，爰判決如主文所示。
據上論結：本件上訴人之訴為有理由，爰判決如主文。
中      華      民      國    九十      年      三      月    二十七    日
~B1家事法庭審判長法  官  陳照德
~B2              法  官  陳成泉
~B3              法  官  蔡王金全
右為正本係照原本作成。
如對本判決上訴，須於收受判決送達後二十日內向本院提出上訴書狀，其未表明上訴
理由者，應於提出上訴後二十日內向本院提出上訴理由書（須按他造人數附具繕本）
，並繳納送達用雙掛號郵票拾份（每份參拾肆元）。
上訴時應提出委任律師或具有律師資格之人之委任狀；委任有律師資格者，另應附具
律師及格證書及釋明委任人與受任人有民事訴訟法第四百六十六條之一第一項但書或
第二項（詳附註）所定關係之釋明文書影本。
~B                書記官  林彩雲
中      華      民      國    九十      年      三      月    二十八    日
附註：
民事訴訟法第四百六十六條之一（第一項、第二項）
對於第二審判決上訴，上訴人應委任律師為訴訟代理人。但上訴人或其法定代理人具
有律師資格者，不在此限。
上訴人之配偶、三親等內之血親、二親等內之姻親，或上訴人為法人、中央或地方機
關時，其所屬專任人員具有律師資格並經法院認為適當者，亦得為第三審訴訟代理人
。
                                                                        Ｌ


司法院資訊處製作；財團法人民間司法改革基金會備份。
